臺灣板橋地方法院交通事件裁定　　　　100年度交聲字第725號
原處分機關　交通部公路總局臺北區監理所板橋監理站
聲明異議人　楊捷閔
即受處分人
上列受處分人因違反道路交通管理處罰條例案件，不服交通部公
路總局臺北區監理所板橋監理站於中華民國所為如附表列示之處
分（原舉發通知單號：均詳如附表記載），聲明異議，本院裁定
如下：
    主  文
原處分（詳如附表所示）均撤銷。
    理  由
一、原處分機關以：異議人即受處分人楊捷閔於如附表編號一至
    六所載之舉發違規時間、地點，有如附表記述各為警制單舉
    發之交通違規行為，又其未依限到案辦理或提出不服申述而
    逾越應到案期限60日以上，即以受處分人為詳如附表列示之
    交通違規合計共6 件之實質行為人，逕行裁決詳如附表載明
    之裁罰處分。
二、本件聲明異議意旨詳謂：受處分人因經濟關係，居所不定，
    又因屬租賃房屋之房客，房東不願讓房客遷入戶籍，所以戶
    籍未能遷徙固定，嗣被交通部舉發違規，無法通知受處分人
    本人，深感歉意；直至受處分人之太太前往板橋監理站辦理
    自己積欠罰鍰事務，始得知受處分人騎乘之車牌號碼M87-53
    9 號普通重機車，計有第CZ0000000 號、第CZ0000000 號、
    第CZ0000000 號、第A00000000 號、第CV0000000 號、第A0
    0000000 號共6 件罰單，且都已過期並加倍裁罰，可否請法
    官不要加倍裁決處罰等語。
三、經查：
(一)、本件受處分人楊捷閔有因詳如附表所載之各交通違規行為，
    經警填單舉發並移請原處分機關辦理，嗣原處分機關認定受
    處分人確有如附表列記之違規行為，且其並未依限到案而逾
    越應到案期限60日以上，先後逕行裁決並作成詳如附表載述
    之處分，復由原處分機關交付郵務機關分別向已查得之受處
    分人車籍所在地【即附表編號一】與住所地【附表編號二至
    六】為寄存送達，有各該裁決書、送達證書（均影本）在卷
    可憑，亦有本院職權查悉受處分人之個人基本資料查詢表、
    遷徙紀錄各1 件附卷足證，固無疑義。
(二)、而按違反道路交通管理事件之舉發程序，依違反道路交通管
    理事件統一裁罰基準及處理細則第11條第1 項規定，係為「
    當場舉發」與「逕行舉發」二類；而依法執行交通稽查勤務
    之人員，於舉發行為人有違反道路交通管理處罰條例之情形
    予以逕行舉發時，應依下列法定程序為之：該舉發違反道路
    交通管理事件通知單應按已查明之資料，填註車牌號碼、車
    輛種類、車主姓名及地址，並於通知單上方空白處加註逕行
    舉發之文字後，由舉發機關送達被通知人。次按處理違反道
    路交通管理事件，有關文書送達之程序，依行政程序法之規
    定；送達由郵政機關送達者，以一般郵遞方式為之，以郵務
    人員為送達人，並準用依民事訴訟法施行法第3 條訂定之郵
    政機關送達訴訟文書實施辦法。是舉發機關填製舉發單逕行
    舉發交通違規，應依行政程序法第72條、第73條之規定，對
    被通知之受處分人住居所、事務所或營業所為郵寄送達或補
    充、留置送達；如有不能向應受送達人之住居所、事務所、
    營業所或就業處所為之，或有於應送達處所不獲會晤應受送
    達人，亦不能將文書付與有辨別事理能力之同居人、受僱人
    或應送達處所之接收郵件人員之情形者，得依該法第74條規
    定為寄存送達；若有該法第78條第1 項各款所示情形之一，
    舉發機關可依申請或依職權為公示送達。準此，有關違反道
    路交通管理事件文書，倘若非已依上揭送達規定，向應受通
    知之受處分人為送達者，則受處分人未能合法收受舉發通知
    單，自無從認定其已經受有合法通知而逕行裁決。況且，行
    政機關所為公法上有特定相對人之意思表示或意思通知，除
    法律另有特別規定外，其以非對話方式為之者，應以達到相
    對人時生效；所謂「達到」，係指使相對人立於可瞭解之狀
    態為已足（最高行政法院68年度判字第838 號裁判要旨參照
    ）。又行政程序法就行政機關所為有特定相對人之書面行政
    處分或行政行為之送達，應依該法第67條至第91條規定為之
    ；至該法第110 條第1 項明定：「書面之行政處分自送達相
    對人及已知之利害關係人起；書面以外之行政處分自以其他
    適當方法通知或使其知悉時起，依送達、通知或使知悉之內
    容對其發生效力」。而交通違規行為之舉發，依道路交通管
    理處罰條例第9 條規定，受舉發人於接悉該舉發通知單後15
    日內得不經裁決，逕依同條例第92條第3 項之罰鍰基準，向
    指定處所繳納罰鍰結案，其性質屬於舉發機關所為有特定相
    對人之書面行政處分，甚明，故依前揭規定，該機關應將書
    面（舉發通知單）送達於被舉發之受通知人，或使其達於可
    瞭解該舉發通知單內容之狀態，方可認定該機關業已依法踐
    行舉發程序並發生效力。
(三)、惟查，員警掣單舉發受處分人有如附表所載之交通違規行為
    ，其舉發程式究係為何？又受處分人是否確已受有各交通違
    規舉發之合法送達，而達於可瞭解舉發通知內容之狀態？如
    上所述各節，核與判斷原處分機關認定受處分人有無逾越應
    到案期限60日以上均未到案辦理，依法逕行裁決並作成詳如
    附表列明之各處分，且各處分之送達是否合法等情，均屬密
    切關連之重要事項，然遍觀全卷，僅見有原處分機關提出詳
    如附表記示之原裁決文書與送達證書等事據，準此，原處分
    機關對於受處分人因有如附表載明之交通違規行為，其舉發
    程式之合法、完備與否，皆未能舉出實質事證，以充足其對
    於主管交通違規裁罰事項所負之相當證明責任，是故，本案
    受處分人有如附表所述之違規事實，其舉發程序是否適法，
    容屬有疑。從而，原處分機關對於如附表臚列之各交通違規
    ，既未能證明其舉發業已踐行合法送達程式，並使受處分人
    達於可瞭解各該舉發通知之內容，並據此起算其法定救濟期
    間【即依限前往原處分機關到案並提出不服申述者】之時點
    ，況且，此一事項復攸關詳如附表所列各交通違規之舉發程
    序合法、完備與否，暨如何認定異議人未依限自行繳納罰鍰
    或到案辦理，因而逾越應到案期限60日以上之情事，原處分
    機關俱未予詳察，即逕行裁決，其裁罰程序是否合法，自非
    無再行調查究明之餘地；是受處分人旨開陳明不服情由，尚
    非全然無據。從而，原處分機關所為詳如附表記載之各裁決
    ，既均具有如上重大且明顯之疵議，皆難予維持，應由本院
    將詳如附表列明之原處分均予撤銷，發回原處分機關另為妥
    適處理。
(四)、另查，受處分人之100 年3 月3 日聲明異議狀內指陳不服各
    處分，原記載：「第CZ0000000 號、第CZ0000000 號、第CZ
    0000000 號、第CZ0000000 號、第CV0000000 號、第A00000
    000 號」共6 件（參聲明異議狀影本），其中「第CZ000000
    0 號」部分，自形式上觀察，已與原處分機關移請本院辦理
    首開聲明異議時，所述受處分人不服「第A00000000 號」裁
    決」，而未記明其不服「第CZ0000000 號」裁決等內容有所
    不同；嗣經本院職權向原處分機關查詢後，為原處分機關以
    100 年4 月18日北監板四字第1002006915號函復略謂：第CZ
    0000000 號違規單本站同意低罰，已於100 年3 月17日繳納
    600 元結案，經受處分人同意不予移送，惟本站誤刪第41-A
    00000000裁決書號，致造成混淆等意旨，並檢附上開聲明異
    議狀正本及車號M87-539 號重機車違規查詢報表各乙份供參
    （均見本院卷），而予補充說明受處分人不服之原裁決書號
    共6 件，確如本裁定附表編號一至六列載者，併此敘明。
四、據上論斷，應依道路交通事件處理辦法第19條，裁定如主文
    。
中    華    民    國   100    年    5     月    27    日
                       交通法庭法  官   黎錦福
上列正本證明與原本無異。
如不服本裁定，應於裁定送達後5 日內敘明抗告理由，向本院提
出抗告狀。
                               書記官   蔡麗春
中    華    民    國   100    年    5     月    27    日
附表：【以下所述時間，均係中華民國紀年。】
┌─┬──────┬────┬─────┬─────┬─────┬─────┬───┐
│編│原裁決書文號│裁決日期│違規時地與│ 裁決主文 │裁決送達之│原舉發通知│備  註│
│  │            │        │ 行為態樣 │          │處      所│單號／單位│      │
│  │            │        ├─────┤          ├─────┼─────┤      │
│  │            │        │裁處時之適│          │送達日期與│原舉發單之│      │
│號│            │        │用法條    │          │程      式│應到案日期│      │
├─┼──────┼────┼─────┼─────┼─────┼─────┼───┤
│一│板監裁字裁  │96年10月│95年12月28│逾越應到案│臺北縣板橋│CZ0000000 │撤銷；│
│  │41-CZ0000000│16日    │日7 時42分│期限60日以│市○○路77│號／北縣海│卷內未│
│  │號          │        │許，在臺北│上，逕行裁│巷2 弄2 號│山分局    │見有舉│
│  │            │        │縣板橋市民│決處罰鍰新│之2       │          │發通知│
│  │            │        │生路2 段處│臺幣1,800 │（車籍所在│          │單暨送│
│  │            │        │，有「機器│元。      │地；此參原│          │達文書│
│  │            │        │腳踏車，不│          │處分之「住│          │等事證│
│  │            │        │在規定車道│          │址」欄記明│          │，尚難│
│  │            │        │行駛」之行│          │：「（監）│          │認定其│
│  │            │        │為。      │          │」等字。）│          │舉發定│
│  │            │        ├─────┤          ├─────┼─────┤程式為│
│  │            │        │道路交通管│          │96年10月24│96年2月24 │何及適│
│  │            │        │理處罰條例│          │日，寄存送│日前      │法與否│
│  │            │        │第45條第13│          │達於上址郵│          │等重要│
│  │            │        │款。      │          │務劃隸之板│          │事項。│
│  │            │        │          │          │橋江翠郵局│          │      │
│  │            │        │          │          │。        │          │      │
├─┼──────┼────┼─────┼─────┼─────┼─────┼───┤
│二│板監裁字裁  │96年10月│96年2 月14│逾越應到案│臺北縣新莊│CZ0000000 │撤銷；│
│  │41-CZ0000000│24日    │日7 時44分│期限60日以│市○○路  │號／北縣海│卷內未│
│  │號          │        │許，在臺北│上，逕行裁│483 巷10弄│山分局    │見有舉│
│  │            │        │縣板橋市民│決處罰鍰新│2 號2 樓  │          │發通知│
│  │            │        │生路2 段處│臺幣1,800 │（住所地；│          │單暨送│
│  │            │        │，有「機器│元。      │此參原處分│          │達文書│
│  │            │        │腳踏車，不│          │之「住址」│          │等事證│
│  │            │        │在規定車道│          │欄記明：「│          │，尚難│
│  │            │        │行駛」之行│          │（戶）」等│          │認定其│
│  │            │        │為。      │          │字。）    │          │舉發定│
│  │            │        ├─────┤          ├─────┼─────┤程式為│
│  │            │        │道路交通管│          │96年10月29│96年4 月19│何及適│
│  │            │        │理處罰條例│          │日，寄存送│日前      │法與否│
│  │            │        │第45條第13│          │達於上址郵│          │等重要│
│  │            │        │款。      │          │務劃隸之新│          │事項。│
│  │            │        │          │          │莊幸福郵局│          │      │
│  │            │        │          │          │。        │          │      │
├─┼──────┼────┼─────┼─────┼─────┼─────┼───┤
│三│板監裁字裁  │96年10月│96年3 月6 │逾越應到案│臺北縣新莊│A00000000 │撤銷；│
│  │41-A00000000│24日    │日7 時56分│期限60日以│市○○路  │號／萬華分│卷內未│
│  │號          │        │許，在臺北│上，逕行裁│483 巷10弄│隊        │見有舉│
│  │            │        │市○○○路│決處罰鍰新│2 號2 樓  │          │發通知│
│  │            │        │1 段處，有│臺幣1,800 │（同上）  │          │單暨送│
│  │            │        │「不依規定│元。      │          │          │達文書│
│  │            │        │駛入來車道│          │          │          │等事證│
│  │            │        │」之行為。│          │          │          │，尚難│
│  │            │        ├─────┤          ├─────┼─────┤認定其│
│  │            │        │道路交通管│          │96年10月29│96年4月18 │舉發定│
│  │            │        │理處罰條例│          │日，寄存送│日前      │程式為│
│  │            │        │第45條第3 │          │達於上址郵│          │何及適│
│  │            │        │款。      │          │務劃隸之新│          │法與否│
│  │            │        │          │          │莊幸福郵局│          │等重要│
│  │            │        │          │          │。        │          │事項。│
├─┼──────┼────┼─────┼─────┼─────┼─────┼───┤
│四│板監裁字裁  │97年1 月│96年4 月19│逾越應到案│臺北縣新莊│CZ0000000 │撤銷；│
│  │41-CZ0000000│2 日    │日7 時48分│期限60日以│市○○路  │號／北縣海│卷內未│
│  │號          │        │許，在臺北│上，逕行裁│483 巷10弄│山分局    │見有舉│
│  │            │        │縣板橋市民│決處罰鍰新│2 號2 樓  │          │發通知│
│  │            │        │生路2 段處│臺幣1,800 │          │          │單暨送│
│  │            │        │，有「機器│元。      │          │          │達文書│
│  │            │        │腳踏車，不│          │          │          │等事證│
│  │            │        │在規定車道│          │          │          │，尚難│
│  │            │        │行駛」之行│          │          │          │認定其│
│  │            │        │為。      │          │          │          │舉發定│
│  │            │        ├─────┤          ├─────┼─────┤程式為│
│  │            │        │道路交通管│          │97年1 月9 │96年6月16 │何及適│
│  │            │        │理處罰條例│          │日，寄存送│日前      │法與否│
│  │            │        │第45條第13│          │達於上址郵│          │等重要│
│  │            │        │款。      │          │務劃隸之新│          │事項。│
│  │            │        │          │          │莊幸福郵局│          │      │
│  │            │        │          │          │。        │          │      │
├─┼──────┼────┼─────┼─────┼─────┼─────┼───┤
│五│板監裁字    │97年11月│96年9 月8 │逾越應到案│臺北縣新莊│CV0000000 │撤銷；│
│  │CV0000000號 │27日    │日13時30分│期限60日以│市○○路  │號／新莊分│卷內未│
│  │            │        │許，在臺北│上，逕行裁│483 巷10弄│局中港所  │見有舉│
│  │            │        │縣新莊市中│決處罰鍰新│2 號2 樓  │          │發通知│
│  │            │        │港路與復興│臺幣4,500 │          │          │單暨送│
│  │            │        │路口，有「│元。      │          │          │達文書│
│  │            │        │駕車行經有│          │          │          │等事證│
│  │            │        │燈光號誌管│          │          │          │，尚難│
│  │            │        │制之交岔路│          │          │          │認定其│
│  │            │        │口闖紅燈」│          │          │          │舉發定│
│  │            │        │之行為。  │          │          │          │程式為│
│  │            │        ├─────┤          ├─────┼─────┤何及適│
│  │            │        │道路交通管│          │97年12月3 │96年10月31│法與否│
│  │            │        │理處罰條例│          │日，寄存送│日前      │等重要│
│  │            │        │第53條第1 │          │達於上址郵│          │事項。│
│  │            │        │項。      │          │務劃隸之新│          │      │
│  │            │        │          │          │莊幸福郵局│          │      │
│  │            │        │          │          │。        │          │      │
├─┼──────┼────┼─────┼─────┼─────┼─────┼───┤
│六│板監裁字    │97年11月│96年9 月13│逾越應到案│臺北縣新莊│A00000000 │撤銷；│
│  │A00000000號 │27日    │日2 時40分│期限60日以│市○○路  │號／大安分│卷內未│
│  │            │        │，在臺北市│上，逕行裁│483 巷10弄│隊        │見有舉│
│  │            │        │市○○道3 │決處罰鍰新│2 號2 樓  │          │發通知│
│  │            │        │段214 號，│臺幣2,000 │          │          │單暨送│
│  │            │        │，有「汽車│元。      │          │          │達文書│
│  │            │        │駕駛人行車│          │          │          │等事證│
│  │            │        │速度，超過│          │          │          │，尚難│
│  │            │        │規定之最高│          │          │          │認定其│
│  │            │        │時速20公里│          │          │          │舉發定│
│  │            │        │以上40公里│          │          │          │程式為│
│  │            │        │以下」之行│          │          │          │何及適│
│  │            │        │為。      │          │          │          │法與否│
│  │            │        ├─────┤          ├─────┼─────┤等重要│
│  │            │        │道路交通管│          │97年12月3 │96年12月10│事項。│
│  │            │        │理處罰條例│          │日，寄存送│日前      │      │
│  │            │        │第40條。  │          │達於上址郵│          │      │
│  │            │        │          │          │務劃隸之新│          │      │
│  │            │        │          │          │莊幸福郵局│          │      │
│  │            │        │          │          │。        │          │      │
└─┴──────┴────┴─────┴─────┴─────┴─────┴───┘